臺灣臺南地方法院民事判決
111年度訴字第1039號
原      告  曾明鎧  
訴訟代理人  李慧千律師 
被      告  黃鉅樺等28人

上列當事人間請求分割共有物事件，經本院於民國111年9月6日
言詞辯論終結，判決如下：
　　主  文
一、附表編號2至5之被告應就其被繼承人葉杜去所遺坐落臺南市
    ○○區○○○段0000地號土地公同共有應有部分10615分之636，
    辦理繼承登記。
二、附表編號6至8之被告應就其被繼承人杜玉秀所遺第一項公同
    共有應有部分10615分之636，辦理繼承登記。
三、附表編號9之被告應就其被繼承人齊杜貴美所遺第一項公同
    共有應有部分10615分之636，辦理繼承登記。
四、第一項土地分割方法為：土地全部分歸原告、被告庚○○取得
    ，並依序按應有部分10615分之8463、10615分之2152比例保
    持共有。
五、原告應補償附表編號2至28之被告共新臺幣24萬9246元（公
    同共有）。　　
六、訴訟費用由兩造各按如附表所示應有部分比例負擔。
    事  實  及  理  由
一、附表編號2至9、27所示被告均未於言詞辯論期日到場，核無
    民事訴訟法第386條所列各款情形，依原告之聲請，由其一
    造辯論而為判決。
二、原告主張：坐落臺南市○○區○○○段0000地號土地（下稱系爭
    土地）為兩造所共有，應有部分如附表所示。系爭土地無不
    分割之協議，亦無不能分割之情形，經兩造協調不成。大部
    分被告並無原物分配之意願，為防止土地細分，同意由原告
    以每坪新臺幣（下同）9000元補償未取得土地之被告，土地
    則分配給原告及被告庚○○所有。依民法第823條第1項、第82
    4條第2項規定請求裁判分割如原告所提方案等語。附表編號
    1、10至26、28之被告均同意原告提出之分割方案。
三、按法院裁判分割共有物，參與分割之當事人，以共有人為限
    。請求分割之共有物，如為不動產，共有人之應有部分各為
    若干，以土地登記總簿登記者為準。倘共有人中有於分割前
    死亡者，其繼承人因繼承，固於登記前已取得不動產物權，
    惟非經登記不得處分其物權，故他共有人請求分割共有物時
    ，為求訴訟之經濟起見，可許原告就請求繼承登記及分割共
    有物之訴合併提起，即以一訴請求該死亡之共有人之繼承人
    辦理繼承登記並請求該繼承人於辦理繼承登記後，與原告及
    其餘共有人分割共有之不動產。查系爭土地共有人之應有部
    分比例如附表所示，其中共有人葉杜去於民國109年11月17
    日死亡、杜玉秀於109年6月23日死亡、齊杜貴美於98年5月7
    日死亡，附表一編號2至5之被告為葉杜去之繼承人、編號6
    至8之被告為杜玉秀之繼承人、編號9之被告為齊杜貴美之繼
    承人，均未就系爭土地應有部分辦理繼承登記，亦未據聲明
    拋棄繼承或限定繼承，此有葉杜去、杜玉秀、齊杜貴美繼承
    系統表、除戶謄本及其繼承人戶籍謄本、臺灣高雄少年及家
    事法院109年11月30日高少家宗家司雲98司繼字第2327號函
    、系爭土地登記謄本在卷可稽（調卷43-79、97-109頁）。
    原告依前揭規定，請求附表編號2至5之被告就被繼承人葉杜
    去、編號6至8之被告就被繼承人杜玉秀、編號9之被告就被
    繼承人齊杜貴美，其等所遺系爭土地公同共有應有部分1061
    5分之636辦理繼承登記，並無不合，應予准許。
四、按各共有人，除法令另有規定外，得隨時請求分割共有物。
    但因物之使用目的不能分割或契約訂有不分割之期限者，不
    在此限，再按以原物為分配時，如共有人中有未受分配，或
    不能按其應有部分受分配者，得以金錢補償之，民法第823
    條第1項、第824條第3項分別定有明文。又按法院定共有物
    分割之方法，固可由法院自由裁量，惟應斟酌各共有人之意
    願、利害關係、共有物之性質、分割後之經濟效用及公共利
    益等為公平決定。又分割共有物究以原物分割或變價分割為
    適當，法院應斟酌當事人意願、共有物之使用情形、經濟效
    用及全體共有人之利益等情形而為適當之分割。經查，系爭
    土地為一般農業區農牧用地，共有人應有部分如附表所示，
    已如前述。本件並無不得分割之約定，或因物之使用目的有
    不能分割之情事，原告訴請裁判分割，應屬有據。據原告自
    承，系爭土地現況目前由原告及被告庚○○使用，有一鐵皮屋
    ，有現場照片所示（訴卷㈠57-59頁），又共有人中之編號10
    至26、28之被告均同意由原告、被告庚○○取得系爭土地全部
    （依序以10615分之8463、10615分之2152之比例維持共有）
    ，至於未分配到土地之被告則以每坪9000元為價格受補償，
    而依土地登記簿謄本所載，系爭土地111年1月公告現值為每
    平方公尺2400元（即每坪約7934元），參酌系爭土地為農牧
    用地，使用上有一定的限制，原告提出之價格補償方案尚與
    公告現值相當。依此，附表編號2至28所示被告公同共有應
    有部分10615分之636，因未受分配土地，由原告以每坪9000
    元之價格補償之金額為24萬9246元【計算式：總面積1528（
    平方公尺）×636/10615（應有部分）×0.3025（坪）×9000（
    元）＝24萬9246元】，並由附表一編號2至28之被告公同共有
    ，綜上各情，應認以原告所提分割方法，尚符合大多數共有
    人意願、使用現況及土地經濟效益，堪認為妥適之方案。爰
    判決如主文所示。
五、末按因共有物分割、經界或其他性質上類似之事件涉訟，由
    敗訴當事人負擔訴訟費用顯失公平者，法院得酌量情形，命
    勝訴之當事人負擔其一部，民事訴訟法第80條之1定有明文
    。本件雖准依原告請求分割兩造共有土地，然分割方法係法
    院考量全體共有人利益，如由被告負擔全部訴訟費用顯失公
    平，是酌量兩造情形，由兩造各按其應有部分比例負擔訴訟
    費用。
中　　華　　民　　國　　111 　年　　9 　　月　　27　　日
                  民事第一庭    法  官  蔡雅惠
以上正本係照原本作成。
如不服本判決，應於送達後20日內，向本院提出上訴狀並表明上
訴理由，如於本判決宣示後送達前提起上訴者，應於判決送達後
20日內補提上訴理由書（須附繕本）。如委任律師提起上訴者，
應一併繳納上訴裁判費。 
中　　華　　民　　國　　111 　年　　9 　　月　　27　　日
                                書記官  黃稜鈞

附表：
編號 姓名 訴訟代理人 被告身分證統一編號 住所地址  原登記應有部分比例 原告 戊○○  李慧千律師   31845分之23481 被告 1 庚○○   Z000000000 住○○市○區○○路000巷000號  10615分之2152 2 葉來進 （即葉杜去之繼承人）  Z000000000 住○○市○區○○街000巷0號  （公同共有） 10615分之636 3 陳葉美雲 （即葉杜去之繼承人）  Z000000000 住○○市○區○○路00巷00號之1   4 葉興南 （即葉杜去之繼承人）  Z000000000 住○○市○區○○路000巷00號   5 葉明雄 （即葉杜去之繼承人）  Z000000000 住○○市○區○○路000巷00號   6 陳春美 （即杜玉秀之繼承人）  Z000000000 住○○市○區○○○○街00巷00號4樓   7 陳美善 （即杜玉秀之繼承人）  Z000000000 住○○市○區○○街00號9樓之2 （應受送達處所不明）   8 陳有明 （即杜玉秀之繼承人）  Z000000000 住○○市○區○○街00號9樓之2 （應受送達處所不明）   9 齊若富 （即齊杜貴美之繼承人） 【法定代理人丁○○】  Z000000000 住○○市○○區○○路○○0巷00號   10 甲○○○ 卯○○ Z000000000 住○○市○區○○路000巷00弄0號   11 癸○○ 卯○○ Z000000000 住○○市○區○○路0000巷0弄00號   12 未○○ 卯○○ Z000000000 住○○市○區○○里○○○街000號   13 午○○ 卯○○ Z000000000 住○○市○區○○里○○○街000號   14 巳○○ 卯○○ Z000000000 住○○市○區○○里○○○街000號   15 丑○○ 卯○○ Z000000000 住○○市○區○○街000巷00弄0號   16 辛○○ 卯○○ Z000000000 住○○市○區○○街000巷00弄0號   17 壬○○ 卯○○ Z000000000 住○○市○區○○街000巷00弄0號   18 陳涵誼 （即陳姿穎） 卯○○ Z000000000 住○○市○○區○○○○街000號   19 乙○○○ 卯○○ Z000000000 住○○市○區○○街000巷00弄0號   20 辰○○ 卯○○ Z000000000 住○○市○○區○○路000巷00弄00號   21 卯○○  Z000000000 住○○市○區○○街000巷00弄0號   22 陳晼君 （即陳伊雯） 卯○○ Z000000000 住○○市○區○○街000巷00弄0號   23 己○○ 卯○○ Z000000000 住○○市○○區○○路0段000巷00弄00號   24 申○ 卯○○ Z000000000 住○○市○○區○○路0段000巷00弄00號   25 酉○ 卯○○ Z000000000 住○○市○區○○路0000巷00號   26 寅○○ 卯○○ Z000000000 住○○市○區○○路000巷000弄0號   27 子○○  Z000000000 住○○市○○區○○路000巷00弄0號   28 丙○○○ 卯○○ Z000000000 住○○市○○區○○街000巷00弄0號